【裁判字號】    88,簡上,229
【裁判日期】    890119
【裁判案由】    遷讓房屋
【裁判全文】
臺灣士林地方法院民事判決  八十八年度簡上字第二二九號
    上  訴  人  甲○
    被上訴人    台灣肥料股份有限公司
    法定代理人  邱茂英
    訴訟代理人  高明松律師
右當事人間請求遷讓房屋事件，上訴人對於中華民國八十八年四月廿七日本院內湖簡
易庭八十八年度湖簡字第一一六號第一審判決提起上訴，本院判決如左：
    主      文
上訴駁回。
第二審訴訟費用由上訴人負擔。
    事      實
甲、上訴人方面：
  一、聲明：
   (一) 原判決廢棄。
   (二) 被上訴人在第一審之訴駁回。
   (三) 第一、二審訴訟費用由被上訴人負擔。
  二、陳述：除與原審宣示判決筆錄所載相同者，茲予引用外，補稱：
   (一) 返還借用物應先行催告，被上訴人未踐行催告程序，即遽行起訴，於法未合
        。
   (二) 被上訴人未依簡易庭調解內容給付搬遷費。
  三、證據：援用原審之立證方法。
乙、被上訴人方面：
  一、聲明：如主文所示。
  二、陳述：援用原審判決書所載。
  三、證據：援用原審之立證方法。
    理      由
一、本件被上訴人起訴主張上訴人原為被上訴人南港廠之退休員工，於任職期間向被
    上訴人借用被上訴人所有位於台北市○○路○段三二號如附圖乙（第二一九室，
    面積十五平方公尺）之單身宿舍一間（下稱系爭建物），依兩造間之借貸契約，
    上訴人應於八十三年九月三十一日前遷出上開宿舍。詎使用借貸期間已屆，上訴
    人竟拒不搬遷，上訴人已無占有系爭建物之正當權源，爰依使用借貸契約及所有
    物返還請求權之法律關係，請求上訴人將該建物騰空遷讓返還被上訴人。上訴人
    則辯稱：兩造間乃租賃關係，並非使用借貸關係，上訴人係被迫在借據上簽章，
    又縱認為使用借貸關係，被上訴人也應踐行催告程序，然被上訴人並未定期催告
    ，即遽行起訴，於法未合。又被上訴人未依簡易庭調解內容給付搬遷費，並提出
    被上訴人之請求權已罹於時效之抗辯。
二、被上訴人主張上訴人為其南港廠之退休員工，占用位於台北市○○路○段三二號
    如附圖乙（第二一九室，面積十五平方公尺）之單身宿舍一間，迄未搬遷，而該
    系爭建物為其所有等事實，業經提出房屋稅單一紙為證，並經原審會同地政事務
    所赴現場勘測屬實，有勘驗筆錄及複丈成果圖在卷可證，上訴人對此亦未爭執，
    自堪信為真正。
三、被上訴人主張兩造間就系爭建物有使用借貸關係，而使用借貸期限已於八十三年
    九月三十一日屆滿，業據提出單身宿舍借據一紙為證，上訴人雖以兩造為租賃關
    係，伊係被迫而在借據上蓋章等語置辯，惟並未舉證以實其說，自不可採。上訴
    人又辯稱兩造於原審曾經調解，被上訴人未依調解內容給付補償金云云，惟查原
    審於八十七年三月十日進行最後一次調解程序，其結果為調解不成立，此見諸該
    日筆錄可稽，顯無上訴人陳稱之調解成立變更使用借貸關係之情形，上訴人此部
    分之抗辯亦不可採。則原告主張兩造間之使用借貸期限已屆滿，堪予認定。
四、按借用人應於契約所定期限屆滿時，返還借用物，民法第四百七十條第一項定有
    明文。是以，使用借貸期限一旦屆滿，借用人即負有返還借用物之義務，毋待催
    告。又消滅時效自請求權可行使時起算，同法第一百二十八條前段亦有明文。本
    件使用借貸期限既定有期限，則被上訴人可得行使請求權之時乃契約屆滿之日，
    即八十三年九月三十一日，而非自借用時起算，本件被上訴人於八十六年九月廿
    五日起訴請求返還，自未逾十五年之請求權時效。上訴人執此而為抗辯，亦屬乏
    據。是以，上訴人於借貸期限屆滿即無占用系爭建物之正當權源，被上訴人主張
    其為無權占有，即屬有據。
五、從而，被上訴人依使用借貸關係之契約關係及無權占有之法律關係，請求上訴人
    將系爭建物騰空遷讓返還被上訴人，洵屬有據，原審予以准許，並依職權宣告假
    執行，核無違誤，上訴人藉詞上訴，並無理由，自應駁回。
六、據上論結，本件上訴為無理由，依民事訴訟法第四百三十六條之一第三項、第四
    百四十九條第一項、第七十八條，判決如主文。
中      華      民      國    八十九    年      一      月    十九    日
                            臺灣士林地方法院民事第二庭
~B審判長法官  俞慧君
~B法      官  李正紀
~B法      官  李玉卿
右為正本係照原本作成。
如對本判決上訴應於判決送達後廿日內向本院提出上訴狀。
中      華      民      國    八十九    年      二      月     一     日
~B法院書記官  呂志弘


司法院資訊處製作；財團法人民間司法改革基金會備份。
